【裁判字號】    90,訴,109
【裁判日期】    900515
【裁判案由】    偽造文書
【裁判全文】
臺灣嘉義地方法院刑事判決                            九十年度訴字第一九號
    公  訴  人  臺灣嘉義地方法院檢察署檢察官
    被      告  己○○
    被      告  戊○○
    被      告  壬○○
    被      告  丙○○
右列被告等因偽造文書案件，經檢察官提起公訴（八十九年度偵字第二七○五號）及
移送併辦（八十九年度偵字第一六○四九號），本院判決如左：
    主  文
己○○、戊○○、壬○○、丙○○共同連續行使偽造私文書，足生損害於他人，各處
有期徒刑柒月。均緩刑參年。
扣案之身分證二張、信用卡七張及該卡背面之磁條及署押，暨簽帳單五份（一式三聯
）上之署押共十五枚均沒收。
    事  實
一、己○○、戊○○、壬○○、丙○○因處於失業中，四人均無正常收入，偶見網路
    上刊登可代為偽造信用卡及身分證之廣告，竟共同意圖為自己不法之所有，基於
    偽造私文書及特種文書之犯意聯絡，於民國八十九年四月十八日下午四時許，在
    台北市○○路跳蚤市場，以一張信用卡新台幣（下同）三萬元、身分證一萬元之
    價格，共交付二十三萬元及己○○、戊○○之相片各一張予綽號「張先生」之姓
    名年籍不詳成年男子，向其購買偽造身分證二張、信用卡七張。嗣該男子偽造貼
    有戊○○照片、姓名為甲○○、統一編號為Ｚ000000000號、出生年月
    日為五十八年四月二十一日之身分證，及偽造貼有己○○照片、姓名為庚○○、
    統一編號為Ｚ000000000號、出生年月日為六十四年三月二十五日之身
    分證共二張，交予己○○、戊○○、壬○○、丙○○四人，足生損害於戶政機關
    管理之正確性及甲○○、庚○○二人。並同時交付其所偽造荷蘭銀行信用卡一張
    （卡號為0000000000000000、由己○○偽簽白圖凱姓名）、聯
    邦銀行信用卡三張（卡號為000000000000000、由己○○偽簽庚○○姓名；卡號為0000000000000000、由壬○○偽簽侯有平姓
    名；卡號為0000000000000000、由戊○○偽簽甲○○姓名）及
    南山人壽保險信用卡三張（卡號為0000000000000000、由己○○偽簽庚○○姓名；卡號為0000000000000000、由壬○○偽簽
    侯有平姓名；卡號為00000000000000000、由戊○○偽簽甲○○姓名），己○○、戊○○、壬○○、丙○○四人分別偽簽他人姓名於信用卡背
    面，足生損害於發卡公司（荷蘭銀行、聯邦銀行及南山人壽保險公司）及被偽簽
    姓名之人（白圖凱、庚○○、侯有平、甲○○）。渠等四人並共同意圖自己不法
    之所有，基於行使偽造私文書及特種文書之犯意聯絡，先後於如附表所示之時間
    ，分別持上開偽造之信用卡，至附表所示之商店盜刷購物（詳如附表），連續以
    複寫方式偽簽署押（在一式三聯單上偽簽，第一聯為持卡人存根聯、第二聯為商
    店存根聯、第三聯為收單存根聯），並將第二聯單及第三聯單交付予該商店，足
    生損害於如附表所示之被偽簽人及發卡銀行。因店員察覺有異而報警，經警在嘉
    義市○○○路與國華街口查獲，並自渠等身上扣得偽造之信用卡七張及身分證二
    張。
二、案經嘉義市警察局第二分局移送臺灣嘉義地方法院檢察署檢察官偵查起訴。
    理  由
一、右揭事實，訊據被告四人於警訊、偵訊及審理中均坦承不諱，且渠等四人之供述
    相符，核與被害人丁○○、辛○○、乙○○、甲○○於警訊中證述情節相吻合。
    此外復有被害報告單三張、保管書三張、搜索扣押筆錄四份、扣押書三份在卷可
    稽，並有扣案之信用卡七張、身分證二張、簽帳單五份可資參酌，被告四人罪證
    明確，犯行均堪認定。
二、按信用卡外觀上有發卡銀行之名稱、磁條及簽名欄，若欲行使信用卡，三者缺一
    不可。信用卡外觀上所載發卡銀行名稱，係表示該信用卡為某銀行發行之信用卡
    之用意，屬私文書；又信用卡之磁條，係表示持卡人與發卡銀行間所成立之消費
    付款委託契約，屬刑法第二百二十條第二項所稱之「錄音、錄影或電磁記錄，藉
    機器或電腦之處理所顯示之聲音、影像或符號，足以為表示其用意之證明者，亦
    以文書論」之準私文書；又在信用卡上之簽名，雖未記載一定文意，但依交易習
    慣，須在信用卡上簽名之人，始得持之消費，故此部分係屬刑法第二百二十條第
    一項之準私文書。是持偽造外觀之發卡銀行名稱、磁條及簽名欄上簽名之信用卡
    消費，應認係一行使行為而觸犯刑法第二百十六條、第二百十條、第二百二十條
    第二項及第二百二十條第一項之罪，屬於想像競合之關係，應從一重之刑法第二
    百十六條、第二百十條處斷；又簽帳單係表示顧客對該紙上所記載之物為其所消
    費之承認，於消費時以複寫方式在簽帳單（私文書）上偽造署押後持交特約商店
    ，係構成刑法第二百十六條、第二百十條之罪，不另構成同法第二百十七條之偽
    造署押罪。
三、本件被告四人共同偽造上開七張信用卡，並偽簽署押後，復於如附表所示之時、
    地，連續持向如附表所示之商店消費購物，並以複寫方式在簽帳單（私文書）上
    偽簽署押，除保留持卡人存根聯外，再將其餘存根聯交予各該特約商店店員而購
    得物品，均足以生損害於如附表所示被偽簽之人、各該特約商店、聯合信用卡處
    理中心、及發卡銀行，核被告四人偽造信用卡、偽簽署押於信用卡背面、並持以
    購得物品之行為（如附表所示編號一至編號五），均係犯刑法第二百十六條、第
    二百十條、第二百二十條第一項、第二項及刑法第三百三十九條第一項之罪；其
    於附表編號六之行為，係被告四人於八十九年四月二十四日十六時二十分許，在
    「台灣電信」購買行動電話，尚未於簽帳單上簽名時，經警當場查獲，而未獲得
    財物，雖當時尚未在刷卡機上刷卡記帳，但特約商店已就該信用卡進行查證，並
    得知該信用卡已獲授權，可以進行交易，顯已達行使之程度，並足以生損害發卡
    銀行及被偽簽之人，此部分所為，係構成刑法第二百十六條、第二百十條、第二
    百二十條第一項、第二項及第三百三十九條第三項、第一項之未遂罪。被告等在
    信用卡背面偽簽署押後持該卡消費，及在簽帳單上偽簽署押後持交特約商店，該
    偽造之低度行為，均為行使之高度行為所沒收，不另論罪。被告等就行使信用卡
    電磁紀錄部分，係使不知情之商店人員為之，為間接正犯。被告等於行使偽造之
    信用卡所觸犯之刑法第二百十六條、第二百十條、第二百二十條第一項、第二項
    三罪，為一行為觸犯三罪名，為想像競合犯，應從一重之刑法第二百十六條、第
    二百十條之行使偽造私文書論處。再被告先後多次行使偽造私文書、及附表編號
    一至五詐欺取財既遂與附表編號六之詐欺取財未遂犯行，時間緊接，罪名與犯罪
    構成要件分別相同，顯係出於概括之犯意為之，均為連續犯，應依刑法第五十六
    條之規定各論以情節較重之連續偽造私文書罪及連續詐欺取財既遂罪，並加重其
    刑。再上開連續行使偽造私文書與連續詐欺取財二罪間，有方法目的之牽連關係
    ，應依刑法第五十五條後段牽連犯之規定，從一重之連續行使偽造私文書罪處斷
    。核被告等與該男子共同偽造身分證並持以購物之行為，係犯刑法第二百十六條
    、二百十二條之行使偽造特種文書罪，偽造之低度行為，均為行使之高度行為所
    吸收，不另論罪。被告四人與該不詳姓名男子間，就該偽造行為有犯意之聯絡及
    行為之分擔，均為共同正犯。被告所犯前揭行使偽造特種文書罪、連續行使偽造
    私文書罪間有方法、目的與原因、結果之牽連關係，為牽連犯，應從一重之連續
    行使偽造私文書罪論處。
四、爰審酌被告四人係屬初犯，正值年輕竟不思正途獲取財物，持偽造信用卡消費之
    金額不高、渠等為犯罪而支出之金額遠高於犯罪所得利益及犯罪後之態度尚良好
    等一切情狀，量處如主文所示之刑，以示懲儆。查被告未曾受有期徒刑以上刑之
    宣告，有臺灣嘉義地方法院檢察署刑案資料查註紀錄表、臺灣高等法院被告全國
    前案紀錄表各一份在卷可參，被告事後坦認犯行，深表悔悟，且均積極謀取正職
    ，力圖上進，此次因一時失慮，初罹刑典，經此之偵查審判，當知所警惕，信無
    再犯之虞，本院認為其所宣告之刑，以暫不執行為適當，並均予宣告緩刑參年，
    以啟自新。
五、扣案之荷蘭銀行信用卡一張（卡號為0000000000000000、由己○○偽簽白圖凱姓名）、聯邦銀行信用卡三張（卡號為00000000000
    0000、由己○○偽簽庚○○姓名；卡號為000000000000000
    0、由壬○○偽簽侯有平姓名；卡號為0000000000000000、由
    戊○○偽簽甲○○姓名）及南山人壽保險信用卡三張（卡號為00000000
    00000000、由己○○偽簽庚○○姓名；卡號為00000000000
    00000、由壬○○偽簽侯有平姓名；卡號為00000000000000
    000、由戊○○偽簽甲○○姓名）為被告所有，業據被告四人供明在卷，且為
    供渠等犯罪所用之物，均應依刑法第三十八條第一項第二款宣告沒收。又被告於
    如上開七張信用卡所偽簽之署押，均應依刑法第二百十九條宣告沒收。另被告因
    消費而在五份簽帳單（為一式二聯）上偽造之署押，其中雖僅第二聯即商店存根
    聯扣案，但不能證明其餘第一聯或第三聯單業已滅失，均亦應依刑法第二百十九
    條宣告沒收。
六、另移送併辦意旨略為：被告戊○○持有偽造支信用卡二張（發卡銀行為華橋銀行
    及中國信託銀行、背面署名均為陳俊明、卡號分別為000000000000
    0000及0000000000000000號），因認被告係犯刑法第二百
    十六條行使偽造私文書罪嫌。訊據被告戊○○雖坦承持有該二張信用卡，惟辯稱
    不知係偽造之信用卡，乃客人所交付，佒其代為刷卡之用，其尚未刷卡即為警查
    獲等語。按犯罪事實應依證據認定之，無證據不得推定其犯罪事實。又不能證明
    被告犯罪者，應諭知無罪之判決，刑事訴訟法第一百五十四條、第三百零一條第
    一項分別定有明文。又事實之認定，應憑證據，如未能發現相當證據，或證據不
    足以證明，自不能以推測或擬制之方法，為裁判基礎（最高法院四十年臺上字第
    八十六號判例參照）。另認定不利於被告之事實，須依積極證據，苟積極證據不
    足為不利於被告事實之認定時，即應為有利於被告之認定，更不必有何有利之證
    據，最高法院三十年上字第八一六號著有判例。查該信用卡背面之「陳俊明」署
    名並非被告戊○○所書寫，此有法務部調查局鑑定通知書之筆跡鑑定報告附於偵
    查卷可稽，此外復無任何被告戊○○偽簽署押之簽帳單扣案，被告此部份罪嫌尚
    屬不足，惟因公訴人認此部份與前開有罪判決之事實具有連續犯之關係，屬裁判
    上一罪，爰不另為無罪之諭知，併此敘明。
據上論斷，應依刑事訴訟法第二百九十九條第一項前段，刑法第二十八條、第五十五
條、第五十六條、第二百十六條、第二百十條、第二百十二條、第三百三十九條第一
項、第三項、第三十八條第一項第二款、第二百十九條第七十四條第一款，罰金罰鍰
提高標準條例第一條前段，判決如主文。
本案經檢察官陳連發到庭執行職務
中    華    民    國      九十        年      五      月      十五    日
                                臺灣嘉義地方法院刑事第二庭
                                        法  官  李  麗  萍
右正本證明與原本無異。
如不服本判決，應於判決送達後十日內向本院提出上訴狀( 應附繕本 )。
中    華    民    國      九十        年      五      月     十五     日
                                        書記官  侯  麗  茹
附表
┌───┬─────┬──────┬──────┬──────┬────┐
│ 編號 │  簽帳時間│   消費商店 │  所購之物  │ 所持信用卡 │所簽姓名│
├───┼─────┼──────┼──────┼──────┼────┤
│  一  │  89.04.24│  台灣通信行│  行動電話  │ 南山信用卡 │庚○○  │
│      │  15:38   │            │  一支      │            │        │
├───┼─────┼──────┼──────┼──────┼────┤
│  二  │  89.04.24│  同右      │  ＯＫ補充卡│ 同右       │同右    │
│      │  15:39   │            │            │            │        │
├───┼─────┼──────┼──────┼──────┼────┤
│  三  │  89.04.24│  同右      │  同右      │ 同右       │同右    │
│      │  15:41   │            │            │            │        │
├───┼─────┼──────┼──────┼──────┼────┤
│  四  │  89.04.24│  尚諾奈服飾│  襯衫、牛仔│ 南山信用卡 │甲○○  │
│      │  16:10   │            │  褲各一件  │            │        │
├───┼─────┼──────┼──────┼──────┼────┤
│  五  │  89.04.24│  冠興服飾  │  襯衫二件  │ 聯邦信用卡 │庚○○  │
│      │  16:12   │            │            │            │        │
├───┼─────┼──────┼──────┼──────┼────┤
│  六  │  89.04.24│  台灣通信行│  行動電話  │ 不詳       │ 未遂   │
│      │  16:20   │            │            │            │        │
└───┴─────┴──────┴──────┴──────┴────┘


司法院資訊處製作；財團法人民間司法改革基金會備份。
